【裁判字號】    91,自更(一),56
【裁判日期】    920414
【裁判案由】    妨害名譽
【裁判全文】
臺灣臺北地方法院刑事判決                  九十一年度自更(一)字第五十六號
    自  訴  人  甲○○
    被      告  乙○○
右列被告因瀆職等案件，經自訴人提起自訴，嗣經本院以被告等罪嫌不足，裁定自訴
駁回，自訴人不服，提起抗告，經台灣高等法院將原裁定撤銷，發回本院，本院更為
判決如左：
    主  文
本件自訴不受理。
    理  由
一、本件自訴意旨略以：詳如（附件）自訴狀影本所載及自訴人於本院所陳：被告乙
    ○○任職台北市政府警察局保安科科員之職務，係義警相關工作之承辦人，竟為
    向台北市議會議長邀功，違背職務製作登載不實之查案報告，毀損其名譽，使自
    訴人甲○○頓失工作，所為涉有瀆職、公務員登載不實、誹謗等罪嫌。
二、按犯罪之被害人得提起自訴，固為刑事訴訟法第三百十九條第一項所明定，惟此
    所謂犯罪被害人，係指因犯罪當時直接受損害之人而言，即提起自訴之人，其法
    益係由於犯罪行為直接受其侵害，始克相當。自訴人無非以被告乙○○任職台北
    市政府警察局保安科科員之職務，係義警相關工作之承辦人，竟為向台北市議會
    議長邀功，違背職務製作登載不實之查案報告，毀損其名譽，使自訴人頓失工作
    為據，認被告所為涉有瀆職、公務員登載不實、誹謗等罪嫌。依自訴人所訴被告
    乙○○所犯瀆職罪之事實，應為刑法第一百三十一條之圖利罪，依特別法優於普
    通法之法理，自應認被告所涉犯者為貪污治罪條例有關圖利罪之規定甚明，且貪
    污治罪條例第六條圖利罪之規定，其所保護之法益，為公務員對國家服務之忠信
    規律及國家之利益，縱其犯罪之結果，於私人權益不無影響，但其直接被害者仍
    為國家法益，而非私人權益，自訴人對於被告涉犯上開之罪之主張，因非侵害其
    直接利益，自訴人自不得提起自訴，此有最高法院五十四年台上字第二四六號、
    第一七八五號、七十年台上字第一七九九號、七十六年台上字第七四三號判例可
    資參照；此外，同一案件之重罪部份不得提起自訴，輕罪部份亦不得提起自訴，
    不得提起自訴而提起者，應諭知不受理之判決，且此項判決得不經言詞辯論為之
    ，刑事訴訟法第三百十九條第二項但書、同法第三百三十四條、第三百四十三條
    、第三百零七條，亦著有明文。
三、查本件自訴人自訴被告所為，係涉犯貪污治罪條例第六條之圖利罪（如前述，自
    訴人所主張被告涉犯之瀆職罪，應指刑法第一百三十一條之圖利罪，惟因刑法上
    開圖利罪規定與貪污治罪條例圖利罪規定，有特別法與普通法之關係，自應優先
    適用貪污治罪條例規定），因所指被告直接侵害者，係國家之法益，而非個人之
    法益，依前揭之說明，自訴人自不得提起自訴。另自訴人雖於自訴狀內及本院審
    理中指訴被告尚涉犯刑法第二百十三條公務員登載不實罪、第三百十條之誹謗罪
    ，惟按上開之罪之法定刑，均較前述貪污治罪條例有關圖利罪之法定刑為輕，依
    前揭法文及判例意旨，自亦不得提起自訴，爰不經言詞辯論，逕為諭知不受理之
    判決。
據上論斷，應依刑事訴訟法第三百三十四條、第三百四十三條、第三百零七條判決如
主文。
中      華      民      國           九十二年       四月       十四日
                                      臺灣臺北地方法院刑事第六庭
                                          法  官  劉嶽承
右正本證明與原本無異。
如不服本判決，應於判決送達後十日內向本院提出上訴狀(應抄附繕本)。告訴人
或被害人如對於本判決不服者，應具備理由請求檢察官上訴，其上訴期間之計算
係以檢察官收受判決正本之日期為準。
                                          書記官  張耀鴻
中      華      民      國           九十二年       四月       十四日


司法院資訊處製作；財團法人民間司法改革基金會備份。
